【裁判字號】    98,交聲,93
【裁判日期】    980206
【裁判案由】    聲明異議
【裁判全文】
臺灣高雄地方法院刑事裁定              98年度交聲字第93號
原處分機關  交通部公路總局高雄區監理所
異  議  人  甲○○○
上列異議人即受處分人因違反道路交通管理處罰條例案件，對於
交通部公路總局高雄區監理所民國97年12月31日所為之裁決處分
（高監自裁字第裁80-I00000000號）聲明異議，本院裁定如下：
    主  文
異議駁回。
    理  由
一、原處分意旨略以：本件異議人即受處分人甲○○○於民國97
    年10月18日16時41分許，駕駛車號YK-8297 號自用一般小客
    車，行經彰化縣芳苑鄉台十七線與新東路口時，因「駕車行
    經有燈光號誌管制之交岔路口闖紅燈」，為警當場製單舉發
    ，並指定應到案日期為97年11月3 日，經異議人當場簽收，
    嗣異議人逾上開應到案日期，未至原處分機關即交通部公路
    總局高雄區監理所聽候裁決，復未繳納罰鍰，原處分機關乃
    依道路交通管理處罰條例第53條第1 項、第63 條 第1 項第
    3 款及違反道路交通管理事件統一裁罰基準及處理細則所定
    「統一裁罰基準表」等規定，裁處異議人罰鍰新台幣（下同
    ）4,500 元，並記違規點數3 點，異議人於97年12月31日收
    受裁決書，於98年1 月5 日具狀向本院聲明異議。
二、聲明異議意旨略以：異議人因違規遭員警開單時，罰單上並
    未註明金額，現場曾詢問員警是否應拿違規通知單去繳納罰
    鍰，員警告知等候通知單寄達再自行繳納即可。等到驗車時
    ，車廠告知有筆罰鍰未繳時，異議人才知已過原先違規通知
    單之繳納期限，罰鍰金額也因此由新台幣1,800 元增加為新
    台幣4,500 元。故原處分機關所為處分顯有錯誤，為此，爰
    依法聲明異議，請求法院撤銷原處分等語。
三、按駕駛人駕駛汽車，應遵守道路交通標誌、標線、號誌之指
    示，道路交通安全規則第90條前段定有明文。又汽車駕駛人
    ，行經有燈光號誌管制之交岔路口闖紅燈者，處1,800 元以
    上5,400 元以下罰鍰，並記違規點數3 點，道路交通管理處
    罰條例第53條第1 項、第63條第1 項第3 款亦有明文。此外
    ，依違反道路交通管理事件統一裁罰基準表規定，駕駛汽車
    行經有燈光號誌管制之交岔路口闖紅燈，為警舉發，未於應
    到案期限60日內到案，而經主管機關逕行處罰者，對汽車駕
    駛人處以4,500 元之罰鍰，並計違規點數3點 ，有違反道路
    交通管理事件統一裁罰基準及處理細則所定「統一裁罰基準
    表」可參。
四、經查：
  (一)異議人於上揭時、地，駕駛汽車行經有燈光號誌管制之交岔
    路口違規闖紅燈而為員警當場舉發等事實，有彰化縣警察局
    舉發違反道路交通管理事件通知單、交通部公路總局高雄區
    監理所違反道路交通管理事件裁決書各1 紙在卷可稽，且為
    異議人於異議狀內所自承不諱，是異議人確有上開駕駛汽車
    行經有燈光號誌管制之交岔路口闖紅燈之違規事實，洵堪認
    定。
  (二)經查，本案為員警當場舉發，本案舉發員警並於事發現場當
    場開立舉發違反道路交通管理事件通知單予異議人收執，並
    經異議人當場簽收無訛，有舉發違反道路交通管理事件通知
    單在卷可按，且為異議人所自承在案。而依卷附之舉發違反
    道路交通管理事件通知單（被通知人收執聯）所示：「應到
    案日期：97年11月3 日前」、「應到案處所：高雄區監理所
    」，其注意事項欄並載明：「…2.本單經勾記『得採網際網
    路、語音轉帳、郵繳或向經委託代收之機構繳納罰鍰』者，
    得依本單背面列印之罰鍰繳納方式向代收機構繳納罰鍰，或
    逕向應到案處所自動繳納。逾應到案日期，不得向代收罰鍰
    之金融機構繳納，但郵局不在此限；當場舉發案件得於五日
    後至郵局繳納。…6.不服舉發者，應於接獲本單十五日內，
    向處罰機關陳述」等語，故關於本件交通違規事件應到案日
    期、應到案處所、罰鍰之繳納方式、繳納處所及被通知人收
    受舉發通知單後應如何處置等事項均有明確之記載，上開舉
    發通知單既經異議人親自簽收無訛，對於上述舉發通知單所
    載內容異議人自難諉為不知。異議人雖以前詞置辯，然上開
    舉發通知單關於本件交通違規事件之應到案日期、應到案處
    所、罰鍰之繳納方式、繳納處所及被通知人收受舉發通知單
    後應如何處置等事項既均有明確記載，則依一般常情舉發員
    警是否可能再向異議人表示須等候通知單寄達再自行繳納之
    語，已非無疑。況經本院向原舉發單位即彰化縣警察局芳苑
    分局函詢本案舉發過程，據該分局函復稱：「本案查據舉發
    員警之陳述，異議人於97年10月18日16時41分許，駕駛
    YK-8297 號車行經本轄台17線與新東路口，因違規闖紅燈為
    本分局執勤員警當場發現後即示意其停車而據以舉發，本案
    回復內容如下：(一)、本件通知單經異議人當場簽收，故勿需
    送達。(二)、本件違規案係執勤員警2 名當場發現違規行為而
    據以舉發，本於公信原則並勿需照片佐證。(三)異議人稱曾詢
    問員警應否拿違規通知單去繳罰款，而員警告知等候通知單
    寄達再行繳納之陳述，經查並無其事。」等語明確，有彰化
    縣警察局芳苑分局98年1 月22日芳警分五字第0980001186號
    函在卷足稽，足證，異議人所為上開辯解，核非可採。
  (三)本件異議人未依舉發通知單上所載應到案日期97年11月3 日
    前至應到案處所陳述意見，遲至97年12月17日始至交通部公
    路總局高雄區監理所遞交交通違規陳述單，有交通違規陳述
    單1 份在卷可參，故原處分機關以異議人違規事實明確，依
    道路交通管理處罰條例第53條第1 項、第63條第1 項第3 款
    及違反道路交通管理事件統一裁罰基準表規定，裁處異議人
    罰鍰4,500 元，並記違規點數3 點，並無違誤，裁罰額度亦
    無不當，異議人執前開情詞聲明異議，為無理由，應予駁回
    。
五、據上論斷，應依道路交通案件處理辦法第19條，裁定如主文
    。
中    華    民    國    98    年    2    月     6     日
                      交通法庭  法  官  張  震
以上正本，係照原本作成，證明與原本無異。
如不服本裁定應於送達後5日內向本院提出抗告狀。
中    華    民    國    98    年    2    月     9     日
                                書記官  鄒秀珍


司法院資訊處製作；財團法人民間司法改革基金會備份。
